臺灣高等法院民事判決　　　　　　　　　　　　　　九十年度重上字第一三六號
　　上　訴　人　丙　○
　　被　上訴人　甲○○
　　　　　　　　乙○○
右當事人間請求返還價金事件，上訴人對於中華民國九十年一月三十一日臺灣臺北地
方法院八十八年度重訴字第二四○九號第一審判決提起上訴，本院判決如左：
    主    文
上訴駁回。
第二審訴訟費用由上訴人負擔。
    事    實
甲、上訴人方面：
一、聲明：
　(一)原判決不利於上訴人部分廢棄。
　(二)右廢棄部分，被上訴人在第一審之訴及假執行之聲請均駁回。
二、陳述：除與原判決記載相同者，茲引用之外，補稱：
  (一)依附帶民事訴訟起訴狀內容，被上訴人僅催告上訴人移轉系爭房地所有權，並未
    再為解除系爭契約之意思表示，系爭契約自未經解除，原審認定系爭契約已解除
    ，適用民法第二百五十八條第一項顯有不當。又證人翟石慧之證詞不實，違反情
    理，原審竟予採用，顯違證據法則。
  (二)系爭一樓及三樓房屋，依當時市價計算，總價金為分別一千五百五十一萬六千三
    百九十二元及一千零一十萬六千二百五十二元，惟上訴人僅分別以一千二百三十
    萬元及七百萬元之低價出售予被上訴人等。此係因震旦房屋仲介公司稱可利用收
    養方式使系爭房屋適用自用自宅增值稅率，經兩造同意以適用自用自宅增值稅率
    為條件而成立買賣契約，此觀諸系爭買賣契約第三條第二項第三目之約定即明，
    上訴人隨即於八十七年一月二十二日收養潘芳玫、潘仁慈，八十七年一月二十六
    日收養張建文，八十七年三月十日收養黃喬治，八十七年四月一日收養黃國華，
    並聲請台北地方法院認可，惟均分別撤回或遭駁回在案，是系爭房屋不可能以收
    養方式達到適用自用自宅增值稅率之條件，停止條件不成就，系爭買賣契約自不
    生效。
  (三)原判決既稱：「原告（被上訴人）因被告（上訴人）拒絕移轉所有權所受損害數
    額極少等一切情狀」，竟「認原告甲○○請求被告給付違約金一百五十萬元，原
    告乙○○請求被告給付違約金八十萬元，為有理由」，顯有判決矛盾之違法，原
    審判決違約金部分亦屬過高。
三、證據：援用第一審所提證據。
乙、被上訴人方面：
一、聲明：駁回上訴。
二、陳述：除與原判決記載相同，茲引用之外，補稱：
  (一)依證人翟石慧於原審八十九年六月八日庭訊中證稱，當初之所以在契約上註明「
    自用增值稅」乃因其與一般稅率之核稅時間不同，特予註明免得雙方因核稅時間
    而有爭議，非雙方附有條件，並觀諸系爭契約第八條第三款文意，系爭買賣契約
    並未附有適用自用住宅增值稅率之停止條件。
  (二)本件原審判決之違約金並未過高，上訴人應就違約金過高之事實舉證以明。又本
    案系爭房地因上訴人欠繳稅款而遭台北市稅捐稽徵處假扣押在案，嗣本件買賣成
    立，被上訴人乃代其繳交稅捐及滯納金，系爭房地始避免被拍賣，上訴人亦免遭
    限制出境，詎上訴人取得八百五十萬價金後，不僅將該筆金額匯往國外，阻擋地
    政機關過戶，又告被上訴人恐嚇、詐欺，經認定成立刑事誣告罪在案，違約情形
    重大。又被上訴人本於台北市○○街四五之四號經營吉林兒童托育中心，但因位
    處四樓，申請立案困難，乃購買系爭房地，想合法申請立案，嗣因所有權遲遲無
    法移轉，致原經營之托育中心無法合法，乃停止營業，當時托育中心人數約五十
    人，每人收費五千五百元，每月收入二十七萬五千元，年收入約三百三十萬元，
    支出約每年一百六十二萬元，利潤約一百六十八萬元，倘上訴人依約交付房地，
    迄今三年期間，被上訴人至少可獲取五百萬元，因經營規模會日漸龐大，至被上
    訴人乙○○購買系爭房地乃欲作居家兼辦公用，因被上訴人拒不移轉，致須租屋
    居住辦公，每月租金八千元，總計三年支出約三十萬元租金，故上訴人請求之違
    約金並無過高。
三、證據：援用第一審所提證據。
    理    由
一、上訴人未於最後言詞辯論期日到場，核無民事訴訟法第三百八十六條各款所列情
　　事，爰依被上訴人之聲請，由其一造辯論判決。
二、被上訴人起訴主張：兩造經由震達公司詹合勇之居間協調，被上訴人甲○○、乙
　　○○分別於八十七年一月二十日與上訴人各簽訂一份不動產買賣契約書。惟上訴
　　人於收受被上訴人部分價金計八百五十萬元後，即出國避不見面，並表明不願履
　　行契約之義務，復變更過戶印鑑，惡意阻擾辦理過戶之程序，致使被上訴人二人
　　無法順利取得房屋之所有權。嗣於八十八年六月九日被上訴人再於原法院八十七
　　年度訴字第一八八七號刑事附帶民事訴訟程序起訴狀中，對上訴人為履行之催告
　　，惟上訴人仍置之不理，被上訴人遂於同程序八十八年六月二十三日之準備書狀
　　中為解除買賣契約之意思表示，並以本件起訴狀繕本之送達再為解除契約之意思
　　表示。爰依民法解除契約後回復原狀之法律關係及兩造買賣契約第九條第一項之
　　約定，求為命上訴人給付被上訴人甲○○五百五十萬元、乙○○三百萬元，並自
　　八十七年一月二十日起至清償日止，加計法定遲延利息；暨給付被上訴人甲○○
　　一千零九十二萬三千元、乙○○五百九十五萬八千元之違約金，並自起訴狀繕本
　　送達之翌日起至清償日止，加計法定遲延利息之判決。
三、上訴人則以：兩造業於買賣契約第三條第二項第三目註明「自用增值稅」等文字
　　，屬同意以適用自用自宅增值稅率為停止條件而成立買賣契約，伊方同意以低於
　　一般市價之價金出售系爭房地。惟伊因無法辦妥收養手續，是以系爭房屋不可能
　　以收養方式達到適用自用自宅增值稅率之條件，故契約所附之停止條件顯不成就
　　，買賣契約自不生效，無被上訴人所指債務不履行、解除契約情事。縱買賣契約
　　仍有效成立，然依被上訴人附帶民事訴訟起訴狀內容，僅催告上訴人移轉系爭房
　　地所有權，並未再為解除系爭契約之意思表示，系爭契約自未經解除；如認系爭
　　契約業經解除，惟買賣契約第九條第一項前段，似為懲罰性違約金性質，後段似
　　為損害賠償預定性違約金性，懲罰性違約金，隨主契約之解除而消滅，被上訴人
　　甲○○、乙○○依買賣契約第九條第一項前段請求懲罰性違約金各五百四十二萬
　　三千元、二百九十五萬八千元，顯無理由，且被上訴人請求違約金金額顯然過高
　　等語，資為抗辯。（回復原狀部分，原審判命上訴人給付被上訴人五百五十萬、
    給付被上訴人乙○○三百八十萬元及均自八十七年一月二十六日起之法定遲延利
　　息，並命上訴人給付被上訴人甲○○違約金一百五十萬元，給付被上訴人乙○○
　　違約金八十萬元，及均自八十九年一月五日起之法定遲延利息，餘為被上訴人敗
　　訴之判決，上訴人就其敗訴部分提起上訴，被上訴人各自敗訴部分，則未據聲明
　　不服。）
四、被上訴人主張經由震達公司詹合勇居間協調，被上訴人甲○○、乙○○於八十七
　　年一月二十日分別與上訴人簽訂不動產買賣契約，契約成立後，上訴人向被上訴
　　人甲○○收受五百五十萬價金，向被上訴人乙○○則收受三百萬元價金，上訴人
　　收妥上開價金後，即表明不願履行契約，並變更移轉所有權所需之印鑑，使被上
　　訴人無法順利取得系爭不動產所有權等情，業據提出不動產買賣契約書（本院卷
　　第一０頁至一九頁）、支票及簽收單（同上卷第二０頁）、存證信函（同上卷第
　　二一頁至第二八頁）、統一發票二紙（同上卷第五０頁）在卷佐證，並為上訴人
　　所不爭執，自堪信為真實。
五、本件上訴人雖辯稱兩造間各自所訂買賣契約第三條第二項第三目註明「自用增值
　　稅」等文字，屬同意以適用自用自宅增值稅率為停止條件而成立買賣契約，伊方
　　同意以低於一般市價之價金出售系爭房地。惟伊因無法辦妥收養手續，是以系爭
    房屋不可能以收養方式達到適用自用自宅增值稅率之條件，故契約所附之停止條
    件顯不成就，買賣契約自不生效，無被上訴人所指債務不履行、解除契約情事云
　　云。惟按附停止條件之法律行為，於條件成就時，發生效力。民法第九十九條第
　　一項定有明文。所謂條件，係當事人以將來客觀上不確定事實之成就或不成就，
　　決定法律行為效力的發生或消滅之附款；而停止條件則為限制法律行為發生效力
　　之條件。查被上訴人甲○○、乙○○分別與上訴人所訂上開買賣契約，內容均為
　　相同，依各該買賣契約第三條第二項約定：「甲方（即被上訴人）應於繳納第二
　　次款（用印）時，確定產權移轉登記名義人，‧‧‧」，第一目約定：「【第一
　　次付款】新台幣五百五十萬元整，於八十七年一月二十日本約成立同時甲方交付
　　第一次款‧‧‧」，第三目約定：「【第三次付款】新台幣二百二十萬元整。１
　　、於土地增值稅單、契稅單核發下來後五日內一次付清，同時各自完納稅款，稅
　　單交予承辦代書辦理移轉事宜。‧‧‧」，其中在「二百三十萬元」「七十萬元
　　」記載右方、前開「稅單核發下來後五日內一次付清」文字上方，另以手寫字體
　　註明「（自用增值稅）」等字（同上卷第一一頁、第一六頁），而證人即系爭買
　　賣契約代書翟石慧於原審證以：「買賣契約書上「自用增值稅」是我寫的，簽約
　　過程我有在場，‧‧‧我是（震達）公司的代書，‧‧‧當時賣方（被告即上訴
　　人）有提出他要辦理自用，所以我載明只是要讓大家知道稅單核准的時間，因為
　　申請自用增值稅要大約二十一天，會比一般稅率來得久，當時賣方並無說明如果
　　沒有辦法適用自用稅率的話就不賣了，且在契約第八條第三款有載明如果沒有辦
　　法用自用住宅稅率的話，就以一般稅率為準，而且契約並無另外就這部分另外約
　　定，所以依照契約第八條行使。」、「當初訂約時有告訴賣方，且要解釋在何情
　　況下可以符合自用稅率條件，因為是否適用自用增值稅還要經過主管機關核定，
　　未必一定能適用。」、「‧‧‧因為被告（即上訴人）是單身，公司告訴他可以
　　跟法院辦理合法收養，就可以比較有機會適用自用增值稅。」、「（問：為何把
　　『自用增值稅』寫在第三次付款部分？）這是我個人的習慣，祇是告訴客戶稅單
　　大約下來的時間，並不是客戶要求的，但我寫時會告訴客戶，祇是提醒用的。
　　」（同上卷第一三０頁至第一三二頁），又上開買賣契約第八條第三項約定：「
　　乙方（即上訴人）如因條件不符無法取得自用住宅增值稅時，同意以一般稅率繳
　　納，並無異議」，益見上開不動產買賣之當事人同意以自用增值稅繳納以達節稅
　　目的，惟若未能達此節稅目的，不適用自用增值稅，仍無礙於該買賣契約之成立
　　，兩造仍應依約履行各自應盡之義務，殊無契約停止條件不成就之情事。
六、上訴人另辯以上開買賣契約縱仍有效成立，惟依被上訴人附帶民事起訴狀內容，
    僅催告上訴人移轉系爭房地所有權，並未再為解除系爭買賣契約之意思表示，該
    契約自未經解除云云。惟查：
　(一)按契約當事人之一方遲延給付者，他方當事人得定相當期限催告其履行，如於期
　　限內不履行時得解除契約，為民法第二百五十四條所明文規定。查兩造所定買賣
　　契約第三條第二項約定：「甲方（即被上訴人）應於繳納第二次款（用印）時，
　　確定產權移轉登記名義人，‧‧‧」，第二目約定：「【第二次付款】訂於八十
　　七年一月十二日甲方一次付清，同時雙方備齊證件並在過戶文件書表上加蓋印鑑
　　章交予承辦代書專責辦理」，其中關於第一次、第二次款，被上訴人均於訂約時
　　付清，此有上揭支票及簽收單在卷足憑，則依約被上訴人於付清第一、二次款時
　　，即得請求上訴人辦理所有權移轉登記，上訴人此部分債務屬定有期限，殊無疑
　　義。
　(二)上訴人於八十七年二月二十六日以台北長春路郵局存證信函第三八七號（同上卷
　　第二一頁至第二四頁）敘明：「‧‧‧發現震達公司未得本人同意，以低於本人
　　授權代理出售價格，本人不同意出售該屋‧‧‧」又於同年三月十三日以台北郵
　　局第三十九支局存證信函第七四二四號表示其已變更印鑑等情（同上卷第二五頁
　　），上訴人未依約履行其移轉系爭不動產所有權登記之義務，亦可認定。而本件
　　被上訴人於刑事附帶民事訴訟程序中，於八十八年六月九日以起訴狀（同上卷第
　　二九頁至第三二頁）載明：「‧‧‧是以原告買方甲○○、乙○○特以本狀催告
　　被告賣方丙○於七日內各依買賣契約第九條違約處罰之約定每逾一日按已繳房地
　　價款千分之二計算違約金分別給付原告買方，並依約移轉所有權予買方，逾期逕
　　以本狀為解除契約之意思表示不另通知。」等語，而上訴人於同日收受該狀，為
　　上訴人所不爭執，並經原審調閱該卷查核無訛，況被上訴人復於該程序中以八十
　　八年六月二十三日準備(一)狀（同上卷第三三頁至第三五頁）敘明：「‧‧‧因本
　　件履約催告業經前次庭訊（八十八年六月九日）當庭呈遞本件起訴狀，於該狀中
　　已為履約催告及預為解約之通知，並由被告丙○親自簽收繕本，是以既經限期催
　　告而未履行，原告甲○○、乙○○自有權依法分別對被告丙○為解除契約之意思
　　表示」，藉為重申該契約業於八十八年六月十六日解除意思表示生效而失其效力
　　，足見該買賣契約確經被上訴人解除，上訴人所辯，殊不足取。
七、依同法第二百五十九條第一款、第二款規定：「契約解除時，當事人雙方回復原
　　狀之義務，除法律另有規定或契約另有訂定外，依左列之規定：一、由他方所受
　　領之給付物，應返還之。二、受領之給付為金錢者，應附加自受領時起之利息償
　　還之。」，上訴人係在八十七年一月二十六日分別收受被上訴人甲○○給付之買
　　賣價金五百五十萬元、被上訴人乙○○給付價金三百萬元，此為上訴人所不爭執
　　，並有上開支票及簽收單、統一發票在卷可考，本件買賣契約經解除後，依上開
　　規定，上訴人應返還價金及利息分別為：上訴人應給付被上訴人甲○○五百五十
　　萬元，並自受領時即八十七年一月二十六日起至清償之日止，按年息百分之五計
　　算之利息；上訴人應給付被上訴人乙○○三百萬元，並自受領時即八十七年一月
　　二十六日起至清償之日止，按年息百分之五計算之利息，被上訴人為此範圍內之
　　請求，洵為有理由，自應准許。
八、上訴人末辯以系爭買賣契約第九條第一項前段，屬懲罰性違約金之性質，該違約
    金隨主契約之解除而消滅，被上訴人自不得再為請求，且被上訴人所請求之違約
　　金金額亦屬過高云云。惟查：
　(一)按「當事人得約定債務人於債務不履行時，應支付違約金。違約金，除當事人另
　　有訂定外，視為因不履行而生損害之賠償總額。其約定如債務人不於適當時期或
　　不依適當方法履行債務時，即須支付違約金者，債權人除得請求履行債務外，違
　　約金視為因不於適當時期或不依適當方法履行債務所生損害之賠償總額。」，此
　　為民法第二百五十條明定者。違約金有屬於懲罰之性質者，有屬於損害賠償約定
　　之性質者，依民法第二百五十條第二項前段規定，違約金除當事人另有訂定外，
　　視為因不履行而生損害之賠償總額，故懲罰性違約金固以當事人有特別訂定者始
　　足當之。再者，違約金區分為損害賠償預定性質之違約金，及懲罰性違約金，前
　　者乃將債務不履行債務人應賠償之數額予以約定，亦即一旦有債務不履行情事發
　　生，債務人即不待舉證證明其所受損害係因債務不履行所致及損害額之多寡，均
　　得按約定違約金請求債務人支付。後者之違約金係以強制債務之履行為目的，確
　　保債權效力所定之強制罰，故如債務人未依債之關係所定之債務履行時，債權人
　　無論損害有無，皆得請求，且如有損害時，除懲罰性違約金，更得請求其他損害
　　賠償。依兩造於買賣契約第九條第一項約定：「乙方（即上訴人）除因不可抗力
　　或可歸責於甲方（即被上訴人）之事由外，其逾本約第三條規定期限交付證件及
　　房地時，每逾一日按已繳房地價款千分之二計算違約金與甲方〔以下稱前段〕。
　　如經甲方通知限期交付，逾期仍不履行時，甲方得解除本契約，解約時乙方應將
　　所收之款項加倍返還甲方，做為違約賠償。〔以下稱後段〕」之內容，其中前段
    係約定如債務人即上訴人不於適當時期履行債務，而有給付遲延時之處罰性質違
    約金，與一般視為因債務不履行而生損害賠償總額之違約金有別，屬懲罰性違約
    金。至於後段約定，則係就上訴人未依約移轉系爭房地所有權，給付不能被上訴
    人解除契約時，無論被上訴人損害額多寡，上訴人均應按被上訴人已繳價金加倍
    返還被上訴人，以作為賠償，是為損害賠償額預定之違約金，此為兩造所不爭執
    （見原審卷第一五六頁、第一七五頁），堪信為真實。
　(二)次按「違約罰性質之違約金，於有違約情事時其請求權即已發生，不因其後契約
　　之解除而謂並無違約情事，自無因契約解除而隨同消滅之理。‧‧‧」（最高法
　　院六十一年台上字第二九二二號著有判例可資參照）。查兩造對於系爭買賣契約
　　第九條第一項前段約定違約金之性質屬懲罰性違約金，均不爭執，而該買賣契約
　　業經被上訴人因上訴人逾期交付證件及房地之違約情事而解除，揆諸上開判例意
　　旨，本件懲罰性違約金請求權自不因而消滅。
　(三)再按民法第二百六十條規定解除權之行使，不妨礙損害賠償之請求，並非積極的
　　認有新賠償請求權發生，不過規定因其他原因已發生之賠償請求權，不因解除權
　　行使而受妨礙，故因契約消滅所生之損害，並不包括在內，因此該條所規定之損
　　害賠償請求權，係專指債務不履行之損害賠償而言（最高法院五十五年台上字第
　　二七二七號判例參照）。查被上訴人甲○○擬以該房、地充托育中心營收，因未
　　能順利交屋致被上訴人三年喪失五百萬元之利益，而被上訴人乙○○擬以該屋充
　　辦公兼家用處所，因上訴人違約，致受有租金支出約三十萬元云云，並提出原審
　　八十八年七月九日八十七年度訴字第一八八七號刑事判決（同上卷第六三頁至第
　　七二頁）、兒童托育中心概況表、收費表（同上卷第一六四頁至第一六六頁）、
　　房屋租賃契約書（同上卷第一六七頁至第一七０頁）為證，惟上開房屋租賃契約
　　書訂約當事人並非本件被上訴人，自難據以認定其有租金之支出，而被上訴人所
　　指上述期待利益屬買賣契約消滅後所生之損害，依上開判例意旨所示，自非屬債
　　務不履行之損害賠償，更不得執為計算違約金是否過高之依據。
　(四)末按約定之違約金額過高者，法院得減至相當之數額。民法第二百五十二條定有
　　明文，又依最高法院五十年台抗字第五五號判例所示，違約金不論是損害賠償額
　　預定或懲罰性，苟有過高情事，均得依民法第二百五十二條規定酌減，再者，衡
　　量違約金是否過高，是否相當，須依一般客觀事實、社會經濟狀況及當事人所受
　　損害情形，以為酌定標準」；另約定之違約金是否過高，應就債務人若能如期履
　　行債務時，債權人可享受之一切利益為衡量標準，而非以僅約定一日之違約金額
　　若干為衡量標準（最高法院五十年台上字第一九號判例參照）。查依兩造所定買
　　賣契約第九條第一項前後段所示，上訴人違約後，被上訴人得請求上訴人因給付
　　遲延之懲罰性違約金及解約後之損害賠償總額預定之違約金，若依兩造所為約定
　　，被上訴人所得請求的懲罰性違約金，自八十七年二月十六日上訴人發函地政機
　　關制止過戶程序起至八十八年六月十六日解除契約止，共四百八十六日，則被上
　　訴人各自得請求五百三十四萬六千元（5,500,000×2/1000×486＝5,346,000）
　　、二百九十一萬六千元；賠償總額預定部分之違約金，各為一千一百萬元、六百
　　萬元，合計被上訴人甲○○為一千六百三十四萬六千元、被上訴人乙○○為八百
　　九十一萬六千元，此外被上訴人因上訴人違約致受有代繳稅稅捐及滯納金，此有
　　台北市稅捐稽征處代收移送法院納稅稅款及財務罰鍰繳款書、繳費單（原審卷第
　　五一頁至第五三頁），計九萬一千一百十五元，原審未分別懲罰性及賠償總額預
　　定性之違約金予以計算，乃一併各酌減為被上訴人甲○○一百五十萬元、被上訴
　　人乙○○八十萬元，上訴人空言主張違約金過高，並未舉證證明之，本院依職權
　　斟酌上開違約之客觀事實，被上訴人所受之損害，認被上訴人所請求之違約金確
　　屬過高，原審酌減各為一百萬元、八十萬元，並無不合。
九、被上訴人本於買賣契約及契約解除後之法律關係，請求上訴人給付被上訴人甲○
    ○七百萬元，其中五百五十萬元自受領價金之日即八十七年一月二十六日起至清
    償日止，其中一百五十萬元自起訴狀繕本送達翌日（即八十九年一月五日）起至
    清償日止，按年息百分之五計算利息；給付被上訴人乙○○三百八十萬元，其中
    三百萬元自八十七年一月二十六日起至清償日止，其中八十萬元自八十九年一月
    五日起至清償日止，按年息百分之五計付利息，洵屬正當，應予准許，原審判命
    上訴人應為上開給付，並為准免假執行之宣告，核無不合。上訴意旨，指摘原判
    決不當，求予廢棄改判，為無理由，應予駁回。
十、兩造其餘攻擊防禦方法及其他未經援用證據，經斟酌認尚無礙本院前述之認定，
　　無不一一論究之必要。
十一、據上論結，本件上訴為無理由，依民事訴訟法第三百八十五條第一項前段、第四
　　百四十九條第一項、第七十八條，判決如主文。
中　　華　　民　　國　　九十一　　年　　　 八 　　　月　　 二　　十 　　日
　　　　　　　　　　　　臺灣高等法院民事第十七庭
                              審判長法　官　鄭　雅  萍
　　　　　　　　　　　　　　　　　　法　官　呂　太　郎
　　　　　　　　　　　　　　　　　　法　官　許　文　章
右正本係照原本作成。
如不服本判決，應於收受送達後二十日內向本院提出上訴書狀，其未表明上訴理由者
，應於提出上訴後二十日內向本院補提理由書狀（均須按他造當事人之人數附繕本）
上訴時應提出委任律師或具有律師資格之人之委任狀；委任有律師資格者，另應附具
律師及格證書及釋明委任人與受任人有民事訴訟法第四百六十六條之一第一項但書或
第二項（詳附註）所定關係之釋明文書影本。
中　　華　　民　　國　　九十一　　年　　　 八 　　　月　　二  十  二　　日
　　　　　　　　　　　　　　　　　　書記官　陳　明　俐
附註：
民事訴訟法第四百六十六條之一（第一項、第二項）：
對於第二審判決上訴，上訴人應委任律師為訴訟代理人。但上訴人或其法定代理人具
有律師資格者，不在此限。
上訴人之配偶、三親等內之血親、二親等內之姻親，或上訴人為法人、中央或地方機
關時，其所屬專任人員具有律師資格並經法院認為適當者，亦得為第三審訴訟代理人
。
